【裁判字號】    91,交易,24
【裁判日期】    920117
【裁判案由】    過失傷害
【裁判全文】
台灣雲林地方法院刑事判決                        九十一年度交易字第二四號
    公  訴  人  台灣雲林地方法院檢察署檢察官
    被      告  丁○○  男四十.
    選任辯護人  林金陽律師
右列被告因過失傷害案件，經檢察官聲請簡易判決處刑（九十年度偵字第四三四五號
），本院虎尾簡易庭認為應依通常程序審理，移送本院普通庭（原案號：九十年度虎
簡字第二四三號），並經檢察官當庭擴張事實為過失致人於死，本院判決如左︰
    主  文
丁○○因過失致人於死，處有期徒刑陸月，如易科罰金以參佰元折算壹日。
    事  實
一、丁○○於民國（下同）九十年七月一日上午八時五十分許，騎乘車牌號碼ＨＰ７
    －７７２號重型機車，沿雲林縣虎尾鎮○○路由北往南方向行駛，至虎尾鎮虎尾
    農會購物中心前，理應注意機車行駛，應注意車前狀況減速慢行，作隨時停車之
    準備，而依當時情形，又無不能注意之情事，竟疏於注意，貿然前行；而對向適
    有由南往北騎乘腳踏車的林李盡也沒有注意要讓直行車先行，貿然在該處左轉，
    致林李盡腳踏車前輪右側於丁○○機車行駛的車道內，與機車車頭碰撞，林李盡
    當場人車倒地，受有腦挫傷出血、左肩骨折、呼吸衰竭等傷害，經送醫後，延至
    九十年十二月三日不治死亡。
二、案經林李盡之子甲○○訴請台灣雲林地方法院檢察署檢察官偵查後聲請簡易判決
    處刑，嗣因林李盡死亡，本院虎尾簡易庭認為應依通常程序審理，移送本院普通
    庭，並經檢察官當庭擴張事實為過失致人於死。
    理  由
一、經查：(一)被告坦承於上述時地發生該車禍受傷之事實，並有道路交通事故調查報
    告表、診斷證明書現場照片（分局卷）等附卷可稽。(二)又林李盡於九十年十二月
    三日死亡，亦有死亡證明書影本一紙可證（本院九十年度虎簡字第二四三號卷第
    六頁），本院囑請天主教福安醫院指派醫師鑑定林李盡死因，該院指派醫師鑑定
    結果，亦確認林李盡係因本件車禍受傷而死亡，此有該院函一件在卷可憑（本院
    卷第五五頁）。
二、被告否認對於事故之發生有過失，辯稱「她是突然發病，倒下來，我是防不勝防
    。」（本院卷第七一頁背面）惟查：
    (一)證人己○○固然指稱「（辯護人問：在印象中對林李盡有特別的印象？針對身
      體方面？）證人己○○答：有一次她騎腳踏車到我店口，有比較喘，我請她下
      來喝水，等她比較不喘，我把她的腳踏車放到我的小貨車，我載她回去。」「
      （辯護人問：他騎腳踏車為何你還要用貨車載他回去？）證人己○○答：因老
      人家身體較弱，騎腳踏車比較喘，所以我才這樣做。」（本院卷第三五頁）然
      而，說的是其他日子的事情，對於本案事實經過的研判無多大助益。
    (二)證人丙○○於辯護人詰問時供稱（本院卷第三九－四０頁）：
        辯護人問
            九十年七月一日早上八、九點時你人在那裡？
        證人丙○○答
            我在光復路正好香舖看電視。
        辯護人問
            你在看電視這時間有無看到什麼事情？
        證人丙○○答
            我有看到一個婦人在對面跌倒，我要過去牽她，她自己就爬起來，我一
            看原來是林李盡。
        法官問
            她如何跌倒？
        證人丙○○答
            騎腳踏車跌倒。
        辯護人問
            後來有無看到什麼情形？
        證人丙○○答
            沒有看到什麼，她牽起腳踏車就騎走。
        辯護人問
            當天發生你本身有無看到發生車禍？
        證人丙○○答
            沒有，是有人說那裡發生車禍，我也沒有過去看。
        辯護人問
            你是否知道有發生車禍？
        證人丙○○答
            有人來買檳榔有提到我也沒有過去看，就去菜市場。
        辯護人問
            有人跟你說有人發生車禍，你看到那婦人跌倒這時間差多久？
        證人丙○○答
            約十多分。
      法官認為，丙○○與雙方無特殊關係，無虛偽供述之必要，此一證詞內容應該
      可信。惟互核己○○上述證詞，可以判斷林李盡身體確實比較虛弱，然而，要
      說車禍當時是突然病倒，尚嫌過度推論。
    (三)事發二小時餘，即九十年七月一日十一時，丁○○即向雲林縣警察局虎尾分局
      虎尾派出所警員供稱「於九十年七月一日早上八時五十分，我駕駛重機車車號
      ＨＰ７－７７２號，由廉使往虎尾方向行駛（北向南），行經肇事地點時，突
      然林李盡騎腳踏車從她的車道騎到我的車道，不慎就撞到了林李盡所騎腳踏車
      。」（分局卷）檢察官於九十年十一月九日檢察官訊問時供稱「（問：有無過
      失？）答：我認為對方也要付一半責任。」被告當時說的事實經過情形是林李
      盡騎腳踏車跨越了車道，對於責任分配說的是各自一半的責任，完全沒有提到
      林李盡是突然病倒，也沒有認為自己沒有疏失。從而，可以研判，林李盡確非
      突然病倒，而只是貿然左轉。
    (四)道路交通安全規則第九十四條第三項規定「汽車（含機器腳踏車）行駛時，駕
      駛人應注意車前狀況及兩車併行之間隔，並隨時採取必要之安全措施。」又參
      照第一百二十五條第七款規定，慢車（含人力腳踏車）之轉彎，應讓直行之汽
      車、慢車及行人優先通行。從而，可以判斷本件車禍之發生，林李盡騎人力腳
      踏車未讓對向直行之機器腳踏車先行，應有較重之過失責任，而本案被告丁○○未注意車前狀況，隨時採取必要之安全措施，應有較輕之過失責任，台灣省
      嘉雲區車輛行車事故鑑定委員會鑑定意見書亦同此認定（本院卷第五九－六一
      頁）。
三、(一)核被告所為，係犯刑法第二百七十六條第一項之過失致人於死罪。(二)其於犯罪
    後，在未經有偵查權之機關或公務員發覺為犯人前，向虎尾消防分隊報案，且留
    在現場處理，有雲林縣警察局虎尾分局函一件在卷可稽（本院卷第四八頁），堪
    認其坦承為肇事者並願接受裁判，核與自首要件相符，依法減輕其刑。(四)本院審
    酌：被告無犯罪前科，有卷附被告全國前案紀錄表一件在卷可稽。本案為過
    失犯罪，其反社會性、犯罪意識不明顯，然而，生命消逝的無可彌補，卻也難以
    忽視，審酌其尚未與被害人家屬達成和解等情，量處有期徒刑六月，並定易科罰
    金之折算標準。
四、據上論斷，應依刑事訴訟法第四百五十二條、第二百九十九條第一項前段，刑法
    第二百七十六條第一項、第六十二條前段、第四十一條第一項前段，罰金罰鍰提
    高標準條例第一條前段、第二條，判決如主文。
本案經檢察官乙○○聲請簡易判決，改通常程序後，檢察官戊○○到庭執行職務。
中      華      民      國      九十二  年      一      月      十七    日
                                      台灣雲林地方法院刑事第一庭
                                              法  官  林  輝  煌
右正本證明與原本無異。
如不服本判決，應於送達後十日內向本院提出上訴狀（須附繕本），上訴於台灣高等
法院台南分院。
告訴人或被害人對於本判決如有不服，而請求檢察官上訴者，其上訴期間之計算以檢
察官收受判決正本之日期為準。
                                              書記官  陳  美  華
中      華      民      國      九十二  年      一      月      十七    日
附錄本案論罪科刑法條全文：
中華民國刑法
第二百七十六條
  因過失致人於死者，處二年以下有期徒刑、拘役或二千元以下罰金。
  從事業務之人，因業務上之過失犯前項之罪者，處五年以下有期徒刑或拘役，得併
  科三千元以下罰金。
第六十二條
  對於未發覺之罪自首而受裁判者，減輕其刑。但有特別規定者，依其規定。


司法院資訊處製作；財團法人民間司法改革基金會備份。
